【裁判字號】    98,簡聲抗,3
【裁判日期】    980504
【裁判案由】    停止執行
【裁判全文】
臺灣彰化地方法院民事裁定  98年度簡聲抗字第3號
抗  告  人  甲○○
相  對  人  乙○○
上列抗告人因與相對人間停止執行事件，對於民國98年3 月24日
本院北斗簡易庭98年度斗簡聲字第4 號所為裁定提起抗告，本院
裁定如下：
    主  文
抗告駁回。
原裁定關於命相對人供擔保之金額部分增加為新臺幣肆萬柒仟伍
佰零玖元。
抗告程序費用新臺幣壹仟元由抗告人負擔。
    理  由
一、相對人聲請意旨略以：抗告人執本院北斗簡易庭97年度斗訴
    字第1 號民事判決聲請本院強制執行（案號：97年度執字第
    39633 號），惟相對人為執行標的物之公同共有人之一，若
    執行標的物遭拆除，勢必難以回復原狀，而相對人已向本院
    北斗簡易庭提起第三人異議之訴，為此聲請暫停本院97年度
    執字第39633 號強制執行程序。又聲請人所提起第三人異議
    之訴訴之聲明第2 項，僅請求撤銷本院97年度執字第39633
    號強制執行程序中關於本院97年度斗訴字第1 號民事判決所
    附附圖即彰化縣二林地政事務所民國96年10月2 日土地複丈
    成果圖所示，編號1 、面積49平方公尺之磚造鐵皮倉庫，編
    號2 、面積34平方公尺之水泥板屋倉庫，編號3 、面積411
    平方公尺之磚造平房住宅，編號4 、面積22平方公尺之棚架
    停車位，編號5 、面積8 平方公尺之磚造廁所（下合稱系爭
    建物）之強制執行程序，該等建物占用彰化縣竹塘鄉○○段
    795 地號土地（下稱系爭795 地號土地）面積524 平方公尺
    ，是抗告人縱有因停止執行受有損害，亦僅止於該524 平方
    公尺土地之租金損害。而系爭795 地號土地公告現值每平方
    公尺新臺幣（下同）1,900 元；又相對人所提第三人異議之
    訴第1 、2 審所需審理時間（本件應是2 審確定），分別為
    1 年4 月、2 年，則以年息百分之6 計算相當租金之損害，
    抗告人至多受有199,120元之租金損害等語。
二、抗告意旨略以：本院北斗簡易庭97年度斗訴字第1 號民事判
    決、本院97年度執字第39633 號執行事件、臺灣高等法院臺
    中分院98年度抗字第116 號民事裁定均認定系爭795 地號土
    地面積為1,751 平方公尺，並以此計算相當於租金之損害，
    並非原裁定及相對人所稱面積為524 平方公尺。又原裁定以
    每平方公尺320 元為系爭土地地價，較相對人前案聲請停止
    執行時，經臺灣高等法院臺中分院98年度抗字第116 號民事
    裁定所採每平方公尺1,900 元，明顯短少1,580 元。再者，
    原審認第1 、2 審所需審理期間分別為10個月及1 年4 個月
    ，係以相對人所提起本院北斗簡易庭98年度斗簡字第49號第
    三人異議之訴事件為簡易案件，二審確定而為計算，然系爭
    795 地號土地面積為1,751 平方公尺，公告現值每平方公尺
    1,900 元，則訴訟標的金額為3,326,900 元，相對人所提第
    三人異議之訴事件應屬三審確定之民事案件，故計算本件強
    制執行事件因停止執行，致抗告人無法利用土地之期間，應
    依「各級法院辦案期限實施要點」第2 點計算三審為4 年4
    個月，始屬相當。因此，計算抗告人所受損害額時，應採用
    系爭795 地號土地面積為1,751 平方公尺、公告現值每平方
    公尺1,900 元、三級審審理期限4 年4 個月為計算基準。另
    臺灣高等法院臺中分院98年度抗字第116 號民事裁定僅以年
    息百分之6 計算每年相當於租金之損失，顯屬偏低，以系爭
    795 地號土地位置鄰近市區，交通往來堪稱方便，人口眾多
    ，係位於優質地段，於使用收益、租賃或交易上定可創造可
    觀效益，故應依土地法第97條第1 項之規定，以年息百分之
    10計算損害額為1,441,6 57元，供為擔保金額，始屬適當。
    退萬步言，即使以系爭795 地號土地申報地價每平方公尺32
    0 元為土地價值，則抗告人無法利用土地所受相當租金之損
    失至少應為242,805 元，斷非原裁定所諭知供擔保之36,331
    元，足認原裁定有上開違誤，應予廢棄等語。
三、按有回復原狀之聲請，或提起再審或異議之訴，或對於和解
    為繼續審判之請求，或提起宣告調解無效之訴、撤銷調解之
    訴，或對於許可強制執行之裁定提起抗告時，法院因必要情
    形或依聲請定相當並確實之擔保，得為停止強制執行之裁定
    ，強制執行法第18條第2 項定有明文。次按債務人本此裁定
    所供之擔保，係以擔保債權人因債務人聲請停止強制執行不
    當可能遭受之損害獲得賠償為目的，是法院定此項擔保，其
    數額應依標的物停止執行後，債權人未能即時受償或利用該
    標的物所受之損害額，或其因另供擔保強制執行所受之損害
    額定之，非以標的物之價值或其債權額為依據；而法院就停
    止執行，致債權人所受損害，命債務人供擔保，其金額若干
    始為相當，原屬法院職權之範圍，雖非當事人所可任意指摘
    ，惟抗告法院仍得依職權認定該擔保金是否相當，予以提高
    或降低之（最高法院95年度台抗字第781 號、92年度台抗字
    第480 號、85年度台抗字第381 號裁判意旨參照）。再按抗
    告法院之裁定，既將原裁定所命供擔保之金額提高，其外表
    上雖為全部抗告駁回之裁定，惟實質上已將原裁定一部變更
    ，且抗告法院之該部分裁定，對再抗告人不利益，再抗告人
    就此變更部分提起再抗告，當為民事訴訟法第486 條第2 項
    規定之所許（最高法院62年度第3 次民庭庭推總會議決議(七)
    參照），是若抗告法院僅是變更應供擔保之金額，仍應為抗
    告駁回之裁定。
四、經查：
  (一)抗告人持本院北斗簡易庭97年度斗訴字第1 號之確定判決為
    執行名義，聲請本院97年度執字第39633 號強制執行事件，
    請求訴外人邱洪菊應將系爭795 地號土地上之系爭建物拆除
    ，並將系爭795 地號土地交還抗告人，及訴外人邱永豐、邱
    新建應自系爭795 地號土地上遷出，並將系爭795 地號土地
    交還抗告人，該執行程序目前尚未終結；另相對人業已對抗
    告人提起第三人異議之訴，請求確認系爭建物之所有權人，
    並請求撤銷本院97年度執字第39633 號對於系爭建物之強制
    執行程序，現由本院北斗簡易庭98年度斗簡字第49號第三人
    異議之訴事件審理中，此均經本院調閱上開卷宗核閱無誤。
    則相對人依強制執行法第18條第2 項之規定，請求裁定命供
    擔保後准予停止執行，原審調卷審查後，認相對人之聲請為
    有理由，並裁定准許相對人供擔保後，本院97年度執字第39
    63 3號拆屋還地執行事件就系爭建物之強制執行程序應暫予
    停止，於法並無不合。
  (二)其次，為使已取得執行名義之抗告人不因執行程序之停止而
    受不可預期之損害，並免執行程序之長期延宕而損債權人之
    權益，原審亦已酌定本件停止執行之供擔保金額。至其應供
    擔保之金額多寡，因本件停止執行範圍僅有本院97年度執字
    第39633 號對於系爭建物之強制執行程序，則抗告人因停止
    強制執行可能遭受之損害，於本件應為未能即時利用系爭建
    物所占用系爭795 地號土地所受之損失。而占有他人之土地
    ，可能獲得相當租金之利益，為社會通常之觀念（最高法院
    61年台上字第1695號判例意旨參照）。準此，抗告人可能遭
    受之損害即為無法及時占有、使用系爭建物所占用土地之相
    當於租金之損害。而參酌本院北斗簡易庭97年度斗訴字第1
    號民事確定判決，系爭建物占用系爭795 地號土地之面積應
    為524 平方公尺；抗告人雖主張系爭795 地號土地面積為1,
    751 平方公尺，並應以此計算相當於租金之損害等語，惟因
    本件停止執行範圍並非系爭795 地號土地全部，故抗告人之
    主張，尚屬無據。
  (三)又建築房屋之基地租金，依土地法第105 條準用同法第97條
    第1 項規定，以不超過該土地申報價額年息百分之10為限，
    所稱土地價額，依土地法施行法第25條規定，係指法定地價
    ，即土地法第148 條所定土地所有權人依土地法所申報之地
    價。故原審認相對人於第三人異議之訴審理期間之租金損失
    應按系爭土地申報地價計算，並非無據，抗告意旨指摘為不
    當，尚不足採。另系爭795 地號土地之申報地價為每平方公
    尺320 元，而其公告現值則達1,900 元，兩者相差近6 倍等
    情，可知系爭795 地號土地之市價應遠高於申報地價，故原
    審審酌系爭795 地號土地之租金按申報地價年息百分之10計
    算，應不至於過高。
  (四)再相對人提起之本院北斗簡易庭98年度斗簡字第49號第三人
    異議之訴屬簡易案件，且訴訟標的金額經核定為223,291 元
    ，有本院北斗簡易庭98年度斗簡字第49號民事裁定附於本院
    北斗簡易庭98年度斗簡字第49號民事卷宗可稽，是其訴訟標
    的金額未逾150 萬元，不得上訴三審，則參酌「各級法院辦
    案期限實施要點」中第一、二審就一般民事訴訟事件所為辦
    案期限之規定，本案訴訟至二審終結期間約為2 年10個月（
    一審10個月、二審2 年），原審認第一、二審所需審理期間
    分別為10個月及1 年4 個月，合計為2 年2 個月，尚有未洽
    。從而，抗告人因本件停止執行可能遭受之損害，為第三人
    異議之訴審理期間約2 年10個月（34個月）間按系爭795 地
    號土地申報地價年息百分之10計算之租金損失47,509元（32
    0 元×524 平方公尺×10％×34/12 月＝47,509元。四捨五
    入）。原裁定僅命相對人提供36,331元之擔保，顯不足擔保
    抗告人因停止執行程序所可能遭受損害之賠償，爰由本院重
    行核定擔保金額為47,509元，以示公允。
五、綜上，原裁定依抗告人之聲請，准其供擔保後予以停止就系
    爭建物之強制執行程序，並無不合。至抗告意旨指摘原裁定
    命供擔保金額不當，係屬法院職權裁量事項，非當事人得任
    意指摘，是其抗告，為無理由，應予駁回。惟本件相對人應
    供擔保之金額，應以47,509元為適當，原裁定僅命相對人供
    36,331元之擔保，尚有未洽，爰由本院改定擔保金額如主文
    第2 項所示（最高法院62年度第3 次民庭庭推總會議決議(七)
    參照）。
六、據上論結，本件抗告為無理由，民事訴訟法第495條之1第1
    項、第449條第1項、第95條、第78條，第87條第1項裁定如
    主文。
中    華    民    國    98    年    5     月    4    日
                  民事第二庭  審判長法  官  邱月嬌
                                    法  官  林秉暉
                                    法  官  吳永梁
以上正本係照原本作成。
本裁定不得再抗告。
中    華    民    國    98    年    5     月    4     日
                                    書記官  陳美敏


司法院資訊處製作；財團法人民間司法改革基金會備份。
